臺灣彰化地方法院刑事判決　　　　　　　　　　　　　九十年度訴字第一二一七號
　　公　訴　人　臺灣彰化地方法院檢察署檢察官
　　被　　　告　丙○○
　　指定辯護人　本院公設辯護人　乙○○
右列被告因強盜等案件，經檢察官提起公訴（九十年度偵字第五七○六號），本院判
決如左：
    主  文
丙○○竊盜，處有期徒刑肆月，如易科罰金，以參佰元折算壹日。又因過失傷害人，
處拘役伍拾日，如易科罰金，以參佰元折算壹日。
    事  實
一、丙○○於民國九十年八月二十三日中午十二時四十分許，行經彰化市○○○路十
    五號甲○○所營之工廠，見門前放有一袋鋁合金條（價值約為新台幣五千元），
    即萌生意圖為自已不法所有之犯意，趁無人看顧之際，徒手竊取該袋鋁合金條得
    手，惟其坐上機車發動引擎正欲離去之際，被甲○○當場發現，甲○○即由丙○
    ○機車之右前方趨前攔阻，並拉住丙○○不讓其駛離，丙○○被甲○○拉住阻止
    其前行時，應注意到若繼續發動機車駛離現場，可能造成甲○○之傷害，且依當
    時之情形並無不能注意之情形，惟其為求脫逃竟未顧及甲○○之安危，仍啟動引
    擎企圖離開，而於車身移動前，即為甲○○拉倒在地，甲○○本人於制伏丙○○
    之過程中亦隨同跌倒，並於倒地時被發動中之機車車身撞擊頸部，而受有前頸部
    之傷害，又於倒地後翻身與地面摩擦，並受有兩側膝部、脛前多處擦挫傷之傷害
    。
二、案甲○○訴由經彰化縣警察局彰化分局報請台灣彰化地方法院檢察署檢察官偵查
    起訴。
    理  由
一、訊據被告丙○○對其於右述時間及地點竊取被害人甲○○之鋁合金條一袋等情均
    坦白承認，但堅決否認有故意衝撞被害人甲○○之犯行，辯稱：當時只是發動，
    車身尚未離開，就被制伏在地等語。經查：被害人甲○○到庭具結證稱：「我是
    由機車右邊過來…我跑到機車前方攔阻被告…被告機車引擎已經啟動，機車倒地
    之後還在原地旋轉。被告是剛發動引擎之同時，就被我攔下來…我是倒地之後才
    抓住被告」、「我脖子上的傷害應該是倒下以後，被機車撞到的，其他的傷害是
    我因倒地之後翻身過去，與地面摩擦所造成的…被告並未以肢體動作攻擊我」等
    語，核與被告供稱未以機車衝撞被害人，亦未以手抓傷被害人，其在逃脫前即為
    被害人制伏在地等情大致相符，足認被告於逃脫之際，並未有當場施以強暴脅迫
    之行為。惟被告丙○○遭被害人甲○○拉住阻擋之際，仍啟動引擎企圖離開，此
    舉對當時在場攔阻之被害人甲○○而言，自有相當之危險性，而足以造成其身體
    之傷害。被告對於被害人所受之傷害，雖非故意造成，惟身體法益既為刑法所保
    障，則任何人在任何情形下，若無正當理由均不得傷害他人之身體，縱使被告因
    竊行被發現而亟欲逃脫，惟前述注意義務仍為被告應有之認識，而按當時情形並
    無不能注意之情事，被告在被害人攔阻之情勢下發動引擎欲離開，致被害人甲○
    ○於制伏被告之過程中倒地，且被打轉中之機車撞傷，而受有頸部挫傷腫脹，另
    與地面擦撞而造成兩側膝部、脛前多處擦挫傷之傷害（有行政院衛生署彰化醫院
    驗傷診斷書一紙在卷可稽），足見被告之所為與被害人甲○○之傷害顯有相當因
    果關係。此外，並有被害人甲○○所簽名之贓物認領保管單一紙在卷可稽，本件
    事證明確，被告竊盜及過失傷害犯行堪予認定。
二、核被告丙○○所為，係犯刑法第三百二十條第一項之竊盜罪，及同法第二百八十
  四條第一項前段之過失傷害罪。被告上開二犯行間，犯意各別，行為互殊，應分
    論併罰。至公訴人認被告所為係犯有刑法第二百七十七條第一項之傷害罪及同法
    第三百二十九條之準強盜罪，且屬想像競合犯，應從一重處斷後，再與竊盜罪併
    加處斷，固非無見，惟由被害人證稱其於機車發動前趨前攔阻，被告未有主動攻
    擊行為等情觀之，應認被告對於被害人身體所造成之傷害結果，尚非明知且有意
    使其發生，應認被告係在情急之下，對於被害人身體法益之保護疏於注意，而造
    成被害人甲○○之傷害，已如前述，此與刑法第三百二十九條準強盜罪所規定「
    當場施強暴脅迫」之法定要件不相符合，亦與刑法第二百七十七條所規定之故意
    傷害罪有間，本院在基本社會事實同一之範圍內，自當依法變更起訴法條，附此
    敘明。爰審酌被告臨時起意之行竊動機，被害人所受之財物損失及身體上之傷害
    等一切情狀，量處被告如主文所示之刑，並分別諭知易科罰金之折算標準，以示
    懲戒。
三、末查：被告丙○○在八十八年七、八月間，曾因竊取機車一部之犯行，經本院於
    九十年十二月二十七日，以九十年彰簡字第七五八號判處有期徒刑四月在案，有
    該判決書一紙附卷可憑。查被告之該次犯行，與本件犯行時間相隔已達二年，且
    所竊取之財物並非同類，足認其主觀上並非基於概括之犯意連續所為，而無連續
    犯之裁判上一罪關係，本院自應就被告本次犯行獨立審判，亦附此敘明。
據上論斷，應依刑事訴訟法第二百九十九條第一項前段、第三百條，刑法第三百二十
條第一項、第二百八十四條第一項前段、第四十一條第一項前段、罰金罰鍰提高標準
條例第一條前段、第二條，判決如主文。
本案經檢察官廖曉萍到庭執行職務。
中      華      民      國      九十一      年    四    月    四       日
                                臺灣彰化地方法院刑事第三庭
                                    審判長法官   余   仕    明
                                    法      官   廖   國    佑
                                    法      官   黃   玉    齡
右正本證明與原本無異。
如不服本判決，應於判決送達後十日內向本院提出上訴狀( 須附繕本 )。
                                    法院書記官   林   憲    男
中      華      民      國      九十一      年    四    月    九       日
刑法第三百二十條
意圖為自己或第三人不法之所有，而竊取他人之動產者，為竊盜罪，處五年以下有期
徒刑、拘役或五百元以下罰金。
意圖為自己或第三人不法利益，而竊佔他人之不動產者，依前項之規定處斷。
前二項之未遂犯罰之。
刑法第二百八十四條
因過失傷害人者，處六月以下有期徒刑、拘役或五百元以下罰金。致重傷者，處一年
以下有期徒刑、拘役或五百元以下罰金。
從事業務之人，因業務之過失傷害人者，處一年以下有期徒刑、拘役或一千元以下罰
金。致重傷者，處三年以下有期徒刑、拘役或二千元以下罰金。
